臺灣臺北地方法院刑事判決　　　　　　　 95年度自字第130號
自　訴　人　丙○○
自訴代理人　陳德文律師
被　　　告　甲○○原名施建良.
選任辯護人　謝世瑩律師
上列被告因通姦案件，經自訴人提起自訴，本院判決如下：
    主  文
甲○○無罪。
    理  由
一、自訴意旨略以：自訴人丙○○與乙○○為夫妻，詎被告甲○
    ○（原名施建良）竟與乙○○私下交往，並於九十五年初起
    至九月為止，發生四次性關係，地點均在車上。第一次之地
    點在臺北市○○○路及農安街口的路邊停車格，而後三次地
    點分別在臺北市區路邊停車處或安靜無人來往之小巷中，因
    認被告涉有刑法第二百三十九條後段之相姦罪嫌。
二、按犯罪事實應依證據認定之，無證據不得認定其犯罪事實；
    又不能證明被告犯罪者，應諭知無罪之判決，且該規定於自
    訴程序準用之，刑事訴訟法第一百五十四條第二項、第三百
    零一條第一項、第三百四十三條分別定有明文。次按檢察官
    就被告犯罪事實，應負舉證責任，並指出證明之方法，刑事
    訴訟法第一百六十一條第一項定有明文，亦即檢察官就被告
    之犯罪事實應負實質之舉證責任，以貫徹無罪推定原則，該
    檢察官應負實質舉證責任之規定係編列在本法第一編總則第
    十二章「證據」中，故於自訴程序之自訴人亦同有適用，最
    高法院九十一年度第四次刑事庭會議決議第十一項可資參照
    。又按事實之認定，應憑證據，如未能發現相當證據，或證
    據不足以證明，自不能以推測或擬制之方法，為裁判基礎；
    又認定犯罪事實所憑之證據，雖不以直接證據為限，間接證
    據亦包括在內；然而無論直接或間接證據，其為訴訟上之證
    明，須於通常一般之人均不致有所懷疑，而得確信其為真實
    之程度者，始得據為有罪之認定，倘其證明尚未達到此一程
    度，而有合理之懷疑存在時，事實審法院復已就其心證上理
    由予以闡述，敘明其如何無從為有罪之確信，因而為無罪之
    判決，尚不得任意指為違法，有最高法院四十年臺上字第八
    十六號及七十六年臺上字第四九八六號判例均足供參酌。
三、訊據被告堅詞否認有何相姦之犯行，辯稱：其與乙○○為十
    幾年前的朋友，因不久前乙○○委託其調查自訴人，才又開
    始有接觸，惟僅止於朋友關係，從未發生性關係。至於告訴
    人提出之錄音帶內容雖屬真實，然其於通話中從未承認與乙
    ○○發生性關係，甚至予以明白否認，然乙○○於對談中卻
    刻意引導被告之回答，自訴人提起自訴之目的，實啟人疑竇
    等語。經查：
  (一)乙○○於九十年十二月十九日與自訴人結婚，為自訴人之配
    偶，此有臺北縣新店市戶政事務所九十六年一月三十日北縣
    店戶字第○九六○○○一○二○號函附自訴人之戶籍登記資
    料與歷次變更登記申請書一份在卷可稽。
  (二)乙○○經本院以證人身分傳喚而經自訴代理人主詰問時，雖
    證稱與被告曾經發生四次性關係，然其對於發生性關係之時
    間、地點，僅證述四次性關係發生之時間均在九十五年間，
    而第一次發生之地點在臺北市○○○路與農安街之停車格，
    至於另外三次性關係之發生地點，則均無法記憶清楚，只記
    得是在路邊的停車格或是巷子內（本院卷第九十頁反面至第
    九十一頁）。而經本院勘驗被告對於證據能力不爭執之通話
    錄音帶後，證人乙○○於該通話中，亦未明確提及與被告從
    事性行為之時間與地點，而僅以「我跟你之間的事」、「難
    道我們做過的事你都忘了嗎？」、「難道你都不願意負責？
    」、「難道我們發生的事」、「難道你什麼都忘記，你什麼
    都不想承認嗎？」…等不明確之疑問句與被告對談，並一再
    詢問被告是否願意賠償，此有本院九十六年一月二十四日勘
    驗筆錄一份在卷可參（本院卷第六十五頁至第七十頁）。是
    證人乙○○如確實於九十五年間曾與被告發生性關係，該時
    距離本院九十六年二月八日審判期日之時間並非久遠，則證
    人乙○○何以未能記憶發生性關係之確切時、地，且又在電
    話通話中未能具體明確向被告表示曾經發生性關係之時、地
    ，而須以疑問之方式質之被告。另據證人乙○○證述之內容
    ，其第一次與被告發生性關係之地點附近有公車總站，時間
    約為晚上八點多，衡諸臺北市市區之交通往來狀況，該處於
    晚間八點多應仍有相當之車流與人潮走動，況該處位於公車
    總站附近，於此極易遭他人察覺之路邊車上發生性關係，實
    與常情不符。至於自訴人所提出證人乙○○所出具之悔過書
    與說明書，均屬於被告以外之人於審判外之書面陳述，又無
    其他例外得認為有證據能力之情形，依刑事訴訟法第一百五
    十九條第一項規定，自不得以之作為證據。從而，證人乙○
    ○所證述之內容，時間、地點均不明確，本院實難以遽採。
  (三)自訴人雖一再指陳因證人乙○○與被告發生性關係，因此欲
    與之離婚。惟證人乙○○證稱其每月收入新臺幣（下同）二
    萬五千元、自訴人每月收入四萬多元，二人婚姻生活狀況正
    常，沒有發生什麼問題，性生活亦屬正常，並於九十六年一
    月底與自訴人從臺北市○○區○○路搬到木柵路，（本院卷
    第九十二頁至第九十五頁），而依上開臺北縣新店市戶政事
    務所函文所示，自訴人於九十五年十二月二十二日申請辦理
    換發國民身分證時，仍委託證人乙○○辦理，足見自訴人與
    證人乙○○之家庭生活緊密，並無任何不睦之處，此與一般
    情形下夫妻發生婚外情而導致婚姻關係緊張、影響家庭生活
    之情況顯有不同，更與自訴人所指之情形不符，於此更顯自
    訴人與證人乙○○之陳述確有令人起疑之處。
四、綜上所查，本件自訴人所提出之證據，均無法證明被告有與
    證人乙○○相姦之事實，此外，復查無其他積極證據足認被
    告有相姦之犯行，不能證明被告犯罪，自應諭知被告無罪之
    判決。
據上論斷，應依刑事訴訟法第三百四十三條、第三百零一條第
一項，判決如主文。
中　　華　　民　　國　　96　　年　　3 　　月　　7 　　日
　　　　　　　　　刑事第七庭審判長法  官  梁耀鑌
                                  法  官  許泰誠
                                  法　官　余明賢
以上正本證明與原本無異。
如不服本判決，應於判決送達後10日內，向本院提出上訴狀。
　　　　　　　　　　　　　　  　　書記官　葉潔如
中　　華　　民　　國　　96　　年　　3 　　月　　7 　　日
